【裁判字號】    98,基秩,104
【裁判日期】    981126
【裁判案由】    違反社會秩序維護法
【裁判全文】
臺灣基隆地方法院基隆簡易庭裁定      98年度基秩字第104號
移送機關    台北縣政府警察局瑞芳分局
被移送人    甲○○
                 (現另案於桃園少年輔育院感化教育執行中)
上列被移送人因違反社會秩序維護法案件，經移送機關以中華
民國98年11月17日北縣警瑞社秩字第0980000034號移送書移送審
理，本院裁定如下：
    主  文
甲○○吸食煙毒或麻醉藥品以外之迷幻物品愷他命（Ketamine；
俗稱「Ｋ他命」），處罰鍰新臺幣伍仟元。
    事實理由及證據
一、事實︰
    甲○○於民國98年9月30日上午8時許為警採尿回溯4日內之
    某時 (行為時，係14歲以上，18歲以下之人)，在不詳地點
    ，以不詳方式，吸食煙毒或麻醉藥品以外之迷幻物品即第三
    級毒品愷他命（Ketamine；俗稱「Ｋ他命」）。嗣甲○○於
    同日上午7時50分許，經警方以電話通知為毒品防制條例之
    通緝犯後，旋於同日上午8時許，由姑姑林秀如陪同前往臺
    北縣政府警察局瑞芳分局澳底派出所投案，經警於前揭時間
    採集甲○○之尿液送驗後，結果呈Ketamine類之陽性反應。
二、理由及證據：
  (一)查被移送人甲○○固坦承自民國98年2月左右，即開始吸
      食愷他命等情不諱，惟矢口否認有移送意旨所稱之違序行
      為，辯稱伊最後一次施用愷他命是在98年7月許，現在沒
      有持續吸食云云。然查，甲○○於98年9月30日上午8時許
      ，經警通知後，自行至瑞芳分局澳底派出所投案，並為警
      所採集之尿液檢體，經送請臺灣檢驗科技股份有限公司以
      氣相層析質譜分析法為確認檢驗之結果，均呈Ketamine陽
      性反應，有該公司出具之濫用藥物檢驗報告及臺北縣政府
      警察局瑞芳分局偵辦毒品危害防制條例案件犯嫌尿液檢驗
      編號對照表各1紙附卷可憑。參之以酵素免疫分析或薄層
      定性分析等方式為初步篩檢者，檢驗結果雖有相當程度偽
      陽性之可能，然以氣（液）相層析、質譜分析之儀器為交
      叉確認者，檢驗結果出現偽陽性之機率則極低，因而具有
      公信力，核足為對涉嫌人不利之認定；佐以「毒品施用後
      於尿液、血液中可檢出之最大時限，與施用劑量、施用頻
      率、施用方式、施用者飲水量之多寡、個人體質、代謝情
      況、檢體收集時間點及所用檢測方法之靈敏度等因素有關
      ，因個案而異。依據Clarke's IsolationIdentifi catio
      n of Drugs第二版記載，血液中藥物之半衰期（濃度減半
      所需時間）分別為古柯鹼0.7-1.5小時、海洛因3分鐘（其
      代謝物為嗎啡2- 3小時）、嗎啡2-3小時、大麻20-36小時
      、安非他命12小時（當尿液偏酸性時，為4-8小時）、甲
      基安非他命9小時、Ketamine2-4小時，而MDMA約8.49小時
      。一般於尿液中可檢出之最大時限，古柯鹼為施用後1- 4
      天、海洛因2-4天、嗎啡2-4天、大麻1-10天、安非他命1-
      4天、甲基安非他命1-5天、MDMA1-4天、MDA1-4天、
      Ketamine2-4天。」此復曾經行政院衛生署藥物食品檢驗
      局以92年7月23日管檢字第0920005609號函釋在案。足徵
      被移送人於上開為警採尿回溯4日內之某時，確有吸食愷
      他命之違法行為無疑，是被移送人空言否認，核屬事後卸
      責之詞，不足採信。
  (二)按社會秩序維護法第66條第1 款所規範之客體，乃「吸食
      或施打煙毒或麻醉藥品以外之迷幻物品」，其中，所指「
      煙毒」，原係指「肅清煙毒條例」所稱之「煙毒」；至所
      指「麻醉藥品」，固係指「麻醉藥品管理條例」所稱之麻
      醉藥品。惟我國原主管成癮性藥品之法令「肅清煙毒條例
      」及「麻醉藥品管理條例」，本係依據聯合國西元1961年
      「麻醉藥品單一公約」訂定，嗣鑑於毒品問題日趨嚴重，
      新興合成毒品層出不窮，遂於民國87年5月20日，另行參
      照聯合國西元1971年「影響精神物質公約」及1988年「禁
      止非法販運麻醉藥品和精神物質公約」之精神，乃將原「
      肅清煙毒條例」修正為「毒品危害防制條例」（將毒品分
      為三級列管），再於民國88年6月2日，將「麻醉藥品管理
      條例」修正為「管制藥品管理條例」（將管制藥品分為四
      級列管），繼而於民國92年7月9日，修正「毒品危害防制
      條例」（增列第四級毒品），並自公布後六個月施行，以
      與「管制藥品管理條例」相互稽合（按：「管制藥品管理
      條例」係依「毒品危害防制條例」第2條第4項規定訂定；
      凡合於醫藥及科學上使用者，即為管制藥品，否則，即屬
      毒品）。茲社會秩序維護法雖迄未配合上揭法律修正，然
      觀其立法源由，亦明顯可知所指「吸食或施打煙毒或麻醉
      藥品以外之迷幻物品」，應指行為人吸食或施打「煙毒」
      或「麻醉藥品」，乃為「肅清煙毒條例」或「麻醉藥品管
      理條例」所不處罰者，據此配合我國主管成癮性藥品法令
      之修正而為觀察，「肅清煙毒條例」或「麻醉藥品管理條
      例」廢止之後，社會秩序維護法所指「吸食或施打煙毒或
      麻醉藥品以外之迷幻物品」，當應係指行為人吸食或施打
      「毒品」或「管制藥品」，乃為「毒品危害防制條例」或
      「管制藥品管理條例」所不處罰者而言。茲被移送人吸食
      第三級毒品愷他命之違法行為，既經本院認定如前，揆之
      上開說明，已違反社會秩序維護法第66條第1款之違法行
      為，自亦堪可認定。
  (三)本案被移送人，吸食煙毒或麻醉藥品以外之迷幻物品愷他
      命，應依社會秩序維護法第66條第1項第1款處罰，又被移
      送人行為時係14歲以上，未滿18歲之人，依應同法第9條
      第1項第1款減輕其刑。爰審酌被移送人吸食之第三級毒品
      愷他命，無非為求體驗「一己精神與軀體分離之感覺，俾
      隨之進入幻境」之違法動機；兼衡量被移送人所為雖戕害
      自己身心健康，然幸尚未對他人造成危害之行為可責程度
      ，且本件被移送人復有自行至警局投案等一切情狀，量處
      如主文所示之罰鍰。
三、依社會秩序維護法第45條第1項、第66條第1款，第9條第1項
    第1款，裁定如主文。
中    華    民    國    98    年  11     月    26    日
                  基隆簡易庭法    官  何怡穎
以上正本證明與原本無異。
對於本件裁定如有不服，應於收受送達後5日內，向本院提出抗
告書狀，敘述抗告之理由，抗告於臺灣高等法院。
中    華    民    國    98    年  11     月    26    日
                            書 記 官  鄭梅君


司法院資訊處製作；財團法人民間司法改革基金會備份。
